【裁判字號】    89,台上,6174
【裁判日期】    891019
【裁判案由】    公共危險
【裁判全文】
最高法院刑事判決                              八十九年度台上字第六一七四號
    上訴人  甲○○
右上訴人因公共危險案件，不服台灣高等法院中華民國八十七年八月十九日第二審判
決（八十七年度上訴字第三○六四號，起訴案號：台灣宜蘭地方法院檢察署八十六年
度偵字第三七二四號），提起上訴，本院判決如左：
    主  文
原判決撤銷，發回台灣高等法院。
    理  由
本件原判決認定上訴人甲○○係設址台北市中山區○○○路○段九八號十一樓之一，
一統徵信有限公司之調查員，負責該公司受委託調查，在宜蘭縣員山鄉榮民醫院工作
之陳獻益，是否結交女友之資料收集。因跟蹤拍照無結果後，為求績效，竟自民國八
十六年九月十二日晚上七、八時許起，擅自開啟中華電信股份有限公司（下稱中華電
信公司）宜蘭營業處，轄有之編號ＹＳ－三○九○號電話接線箱，擅接小型錄音機一
部，竊聽上開醫院所承租，裝設於陳獻益辦公室之00－0000000電話，蒐集
陳獻益日常生活動態資料，每隔一、二天即收取錄音帶一次。因被告擅自打開宜蘭縣
員山鄉○○路編號為ＹＳ－三○九○號電話接線箱，竊聽電話，非法侵入中華電信公
司之電信設備。其竊聽行為，不僅影響通信品質，進而破壞通信之安全性及秘密性，
妨礙保障秘密通信責任之履行，並使客戶誤以為其通信秘密遭揭露係該公司員工所為
，對公司之企業形象有負面影響。且竊聽行為亦破壞上開公司之電話交接箱門鎖，並
損害電話芯線，增加該公司維運成本，對中華電信公司電話事業之經營有所危害，因
而妨害中華電信公司之電話事業。嗣於八十六年九月十八日十七時三十分許，在宜蘭
縣員山鄉○○路內城國校前為警當場查獲，並扣得其所有供竊聽所用之錄音機、電話
機各一台，錄音帶一捲，音頻解碼器二台等情。因認第一審論處上訴人妨害電話事業
罪刑，為無不合，予以維持，駁回上訴人在第二審之上訴，固非無見。
惟查：(一)按刑法第一百八十八條之妨害電話事業罪，須行為人有妨害電話事業之意思
而實施其行為，為犯罪構成要件之一，自應於事實欄為明白認定並詳予記載。原判決
認定上訴人為一統徵信有限公司之調查員，負責調查並蒐集陳獻益是否結交女友之資
料。因跟蹤拍照無結果後，為求績效，竟擅自開啟中華電信公司之電話接線箱，擅接
小型錄音機一部，竊聽裝設於陳獻益辦公室之00－0000000電話，蒐集陳獻
益日常生活動態資料等情。依此一認定之事實，上訴人係蒐集陳獻益是否結交女友之
資料，因跟蹤拍照無結果後，為求績效，始為本件竊聽電話之行為。但原判決對於上
訴人於竊聽行為時，是否有妨害電話事業之犯意，未詳加調查審認並明白記載，致事
實尚非明確，本院無從為適用法律當否之判斷。(二)按告訴人或被害人之指訴，係以使
被告受刑事訴追為目的，是其陳述是否與事實相符，仍應調查其他證據以資審認。原
判決認定上訴人之竊聽行為，對中華電信公司電話事業之經營有所危害，因而妨害其
電話事業，無非以中華電信公司之函為唯一依據。但中華電信公司為本件犯罪之被害
人，該函敘述之內容是否與事實相符，仍應調查其他證據以資審認。原判決未調查中
華電信公司函敘內容是否與事實相符，遽採為論罪之依據，自有應於審判期日調查之
證據未予調查之違法。(三)原判決認定扣案供竊聽所用之錄音機、電話機各一台，錄音
帶一捲，音頻解碼器二台為上訴人所有，並依刑法第三十八條第一項第二款之規定，
諭知沒收。但上訴人於偵查中供稱：扣案之物品為一統公司所有，公司交給我使用等
語（見偵查卷第十五頁）。所供如果屬實，該扣押物既非上訴人所有，自不得依前揭
法條之規定沒收。原判決未予調查審認，亦有未當。上訴意旨執以指摘原判決不當，
非無理由，應認有發回更審之原因。
據上論結，應依刑事訴訟法第三百九十七條、第四百零一條，判決如主文。
中      華      民      國    八十九    年      十      月     十九     日
                              最高法院刑事第八庭
                                  審判長法官  吳  雄  銘
                                        法官  池  啟  明
                                        法官  石  木  欽
                                        法官  郭  毓  洲
                                        法官  吳  三  龍
      右正本證明與原本無異
                                              書  記  官
中      華      民      國    八十九    年      十      月    二十三    日


司法院資訊處製作；財團法人民間司法改革基金會備份。
